【裁判字號】    89,訴,1184
【裁判日期】    891205
【裁判案由】    廢棄物清理法
【裁判全文】
臺灣臺南地方法院刑事判決                        八十九年度訴字第一一八四號
    公  訴  人  臺灣台南地方法院檢察署檢察官
    被      告  丙○○
    選任辯護人  鄭和傑
                蘇新竹
                謝依良
右列被告因廢棄物清理法案件，經檢察官提起公訴（八十九年度偵字第二八三三號）
，本院判決如左：
    主  文
丙○○無罪。
    理  由
一、公訴意旨略以：丙○○係坐落台南縣永康市○○段第一一七二、一一七三、一一
    七六地號土地之所有權人，未經主管機關許可，於民國八十八年四月十六日與龍
    德環保股份有限公司（以下簡稱龍德公司）簽訂契約，由丙○○提供上開土地予
    龍德公司回填、堆置桂宏企業股份有限公司（以下簡稱桂宏公司）所產生之爐渣
    一般事業廢棄物，期限為一年，費用為新台幣二十萬元，嗣於八十八年十二月二
    十一日經行政院環境保護署稽查查獲，因認被告涉犯廢棄物清理法第二十二條第
    一項第三款罪嫌。
二、按犯罪事實應依證據認定之，無證據不得推定其犯罪事實；又被告行為不罰者，
    應諭知無罪之判決，刑事訴訟法第一百五十四條、第三百零一條第一項分別定有
    明文。
三、本件公訴人認被告丙○○涉有前揭罪嫌，無非以上揭事實，有被告與龍德公司簽
    訂的同意書、桂宏公司與龍德公司簽定的合約書及環保署廢棄物稽查紀錄等物可
    稽，且於八十八年十二月二十一日稽查當日尚有挖土機一部在現場整地的照片等
    資為依據。
四、訊據被告丙○○坦承提供土地與龍德公司倒爐渣，惟辯稱：八十八年六月三十日
    法令通過後龍德公司就不願意再來倒，伊也沒注意龍德公司有無再去倒。且龍德
    公司甘誌成部分，經檢察官以無證據證明甘誌成於廢棄物清理法八十八年七月十
    四日修正公布後仍有違法處理廢棄物之事實，而另案處分不起訴，所以被告的土
    地八十八年七月一日後應即無人再傾倒廢棄物，開挖土機的田先生亦說是到該處
    撿廢爐石，依稽查人員所言，稽查當時並無人在現場工作，且若有人倒廢土，應
    該有人在管理，故被告自廢棄物清理法修正公布後，即無提供土地供人堆置廢棄
    物之行為等語。
五、經查：
（一）被告提供其所有坐落台南縣永康市○○段第一一七二、一一七三、一一七六地
      號土地供龍德公司回填、堆置爐渣廢棄物，期限自八十八年四月二十一日起至
      八十九年四月二十日，不僅被告不否認，並有同意書一紙卷附可按。被告提供
      土地供龍德公司倒爐渣廢棄物，堪以認定。
（二）龍德公司原將該公司負責清運的桂宏公司爐石廢棄物運到被告所有前開永康市
      ○○段土地上堆置，惟自八十八年七月一日起即將爐渣運到桂宏公司關係企業
      台中縣龍井鄉龍昌一００號桂裕公司暫存，業經台灣台南地方法院檢察署檢察
      官於該署八十九年度偵字第五一九０號中傳訊桂宏公司環保代理課長賴昆輝及
      桂裕公司工業安全及環保處長葉利全證述屬實，並有桂宏及桂裕二公司合作處
      理爐渣的協議書附該案卷可參，檢察官因此認定龍德公司自八十八年七月一日
      起即將桂宏公司的爐渣廢棄物運到台中桂裕公司存放，未再堆置於被告永康市
      ○○段土地上，而就龍德公司實際負責人甘誌成違反廢棄物清理法的犯嫌，處
      分不起訴，有該署八十九年度偵字第五一九０、一０四九九號不起訴處分書可
      稽。則龍德公司自八十八年七月一日起即未將負責清運的桂宏公司爐渣廢棄物
      置於被告所有的前開土地，亦可採認。
（三）八十八年十二月二十一日到被告所有前開鹽行段土地上採樣的環保署稽查員甲
      ○○及乙○○到場證稱：伊二人到場稽查時，現場已經沒有在作業了，只有廢
      棄物堆置現場。甲○○並稱：現場有二個坑，一個是以前倒的廢棄物挖起造成
      的坑洞，另外一個是魚塭有倒一些廢棄物，但是沒有辦法研判是何時倒的，我
      們綜合研判是以前倒廢棄物的地方，我們去時已經停止使用。證人甲○○所陳
      與被告事後將與施慶宗簽約，同意施慶宗將被告土地上原所堆置的爐石賣與施
      慶宗，而於被告土地上留有坑洞的事實相合，有被告與施慶宗簽訂的合約書一
      份附於前揭八十九年度偵字第五一九０號卷可證，堪認吳某所言為真實可採。
      而偵查卷所附稽查現場照片上有挖土機一部，經該挖土機的司機田三旗到場證
      稱：伊在被告的前開土地上撿爐石，交給桂宏公司，一公斤一塊錢，挖土機是
      桂宏公司外包的謝先生提供，油錢則是伊自付，賺點零錢花用，伊至八十八年
      底就不再該處撿爐石了。田三旗所言與前揭環保署稽查員乙○○到場證稱：「
      當時怪手沒有在作業，我們認為那是在作破壞爐石的工作」內容相合，應可採
      信，則八十八年十二月二十一日環保署派員到被告所有的前揭土地稽查時，並
      無回填或堆置事業廢棄物的行為，堪以認定。
（四）廢棄物清理法於八十八年七月十四日修正公布，將未經主管機關許可提供土地
      回填、堆置事業廢棄物者，得處以一年以上五年以下有期徒刑，惟在該次修正
      之前，未經許可提供土地回填、堆置事業廢棄物的行為並無刑罰的處罰。依我
      國刑法第一條所揭櫫的罪刑法定原則，未經刑事法律明文規定處罰的行為，不
      受刑事處罰，修正後廢棄物清理法第二十二條第二項第三款規定的未經許可提
      供土地回填、堆置廢棄物的行為，應於該法修正公布生效後，仍有該行為，才
      可依該法規科處刑罰，在該規定公告生效前的行為，應不受該增訂的刑罰規定
      之處罰，實甚明顯。本件被告固與龍德公司簽有契約，由被告提供土地供龍德
      公司堆置事業廢棄物。惟因龍德公司於廢棄物清理法第二十二條第二項第三款
      於八十八年七月十四日修正公布前的七月一日即停止在被告土地上的堆置行為
      ，即環保署人員於八十八年十二月二十一日到場稽查時，亦認為被告前揭土地
      上並無作業，詳如前述，則並無證據可以認定被告於八十八年七月十四日廢棄
      物清理法修正公布後仍有提供土地供人堆置廢棄物的行為，依首揭說明，被告
      的行為，依法不受事後修正公布的規定處罰。
六、據上所陳，本件依調查所得證據尚無法證明被告於廢棄物清理法修正公布後仍有
    公訴意旨所指之犯行，被告的行為依法不罰，自應為無罪的諭知。
據上論斷，應依刑事訴訟法第三百零一條第一項，判決如主文。
中      華      民      國      八十九      年      十二    月    五    日
                              臺灣臺南地方法院刑事第一庭
                                  法  官  陳振謙
右正本證明與原本無異
如不服本判決，應於判決送達後十日內，向本院提出上訴狀。
                                  書記官  陳南山
中      華      民      國      八十九      年      十二    月    五    日


司法院資訊處製作；財團法人民間司法改革基金會備份。
